【裁判字號】    99,訴,411
【裁判日期】    990226
【裁判案由】    毒品危害防制條例
【裁判全文】
臺灣臺中地方法院刑事判決        99年度訴字第411號
公  訴  人  臺灣臺中地方法院檢察署檢察官
被      告  甲○○
上列被告因違反毒品危害防制條例案件，經檢察官提起公訴（九
十九年度撤緩毒偵字第一一、一二號），本院依簡式審判程序判
決如下：
    主    文
甲○○施用第一級毒品，累犯，處有期徒刑捌月，扣案之第一級
毒品海洛因肆包（合計淨重零點伍公克），沒收銷燬之；又施
用第一級毒品，累犯，處有期徒刑捌月。應執行有期徒刑壹年貳
月，扣案之第一級毒品海洛因肆包（合計淨重零點伍公克），
沒收銷燬之。
    犯罪事實及理由
一、犯罪事實：
    甲○○前因施用毒品案件，經本院裁定送觀察、勒戒後，認
    無繼續施用毒品之傾向，於民國九十年九月七日執行完畢釋
    放，並由臺灣臺中地方法院檢察署檢察官以九十年度毒偵字
    第四三四六號為不起訴處分確定；又於前揭觀察、勒戒執行
    完畢後五年內因施用毒品案件，經該署檢察官聲請送強制戒
    治並提起公訴，強制戒治部分於九十三年一月九日因毒品危
    害防制條例新法修正而釋放出所，所涉刑案部分，則經本院
    以九十二年度訴字第一三七七號判決判處有期徒刑八月確定
    ，於九十三年十一月二十日縮刑期滿執行完畢；再因施用毒
    品案件，經本院以九十五年度訴字第三六三二號判決判處有
    期徒刑十一月確定，減刑後於九十六年七月十六日縮短刑期
    執行完畢。詎仍不知悔改，(一)復基於施用第一級毒品之犯
    意，於九十六年十二月十五日，在其斯時位於臺中縣新社鄉
    ○○村○○街四段十一巷十九號住所，以將海洛因置於針筒
    內注射之方式，施用第一級毒品海洛因一次，嗣於同年月十
    六日十六時許，為警在臺中市○○○街與博館二街街口查獲
    ，並當場扣得其所有供己施用之第一級毒品海洛因四包（合
    計淨重零點五三公克），且經採集其尿液送驗，結果呈嗎啡
    、可待因陽性反應。(二)又另行基於施用第一級毒品之犯意
    ，於九十七年十二月二十四日，仍在上址居所，同採將海洛
    因摻水置於針筒內注射之方式，施用第一級毒品海洛因一次
    ，俟於同日十四時十五分許，經臺灣臺中地方法院檢察署觀
    護人室採尿送驗結果，亦呈嗎啡陽性反應。
二、本案證據：
(一)被告自白。
(二)臺中市警察局第二分局委託檢驗尿液代號與真實姓名對照表
    、臺灣臺中地方法院檢察署受保護管束人（被告）尿液檢體
    監管紀錄表各一紙。
(三)中山醫學大學附設醫院檢驗科藥物檢測中心尿液檢驗報告二
    紙。
(四)法務部調查局濫用藥物實驗室九十七年一月三十一日調科壹
    字第０九七二三００六八九０號鑑定書一份。
(五)扣案之海洛因四包（合計淨重零點五三公克）。
(六)臺灣高等法院被告前案紀錄表、刑案資料查註紀錄表各一份
    。
三、按毒品危害防制條例於九十二年七月九日修正公布，自九十
    三年一月九日施行，其中第二十條、第二十三條將施用毒品
    之刑事處遇程序，區分為「初犯」及「五年內再犯」、「五
    年後再犯」。依其立法理由之說明：「初犯」，經觀察、勒
    戒或強制戒治後，應為不起訴處分或不付審理之裁定；經觀
    察、勒戒或強制戒治執行完畢釋放後，「五年內再犯」者，
    因其再犯率甚高，原實施之觀察、勒戒及強制戒治既已無法
    收其實效，爰依法追訴或裁定交付審理。至於經觀察、勒戒
    或強制戒治執行完畢釋放後，「五年後再犯」者，前所實施
    之觀察、勒戒或強制戒治已足以遮斷其施用毒品之毒癮，為
    期自新及協助其斷除毒癮，仍適用「初犯」規定，先經觀察
    、勒戒或強制戒治之程序。從而依修正後之規定，僅限於「
    初犯」及「五年後再犯」二種情形，始應先經觀察、勒戒或
    強制戒治程序。倘被告於五年內已再犯施用毒品，經依法追
    訴處罰，縱其第三次（或第三次以上）再度施用毒品之時間
    ，在初犯經觀察、勒戒或強制戒治執行完畢釋放五年以後，
    因與單純之「五年後再犯」之情形有別，已不合於「五年後
    再犯」之例外規定，且因已於「五年內再犯」，顯見其再犯
    率甚高，原實施觀察、勒戒或強制戒治，已無法收其實效，
    即應回歸原則性規定，由檢察官逕行起訴，依該條例第十條
    處罰（最高法院九十五年五月九日第七次刑事庭會議決定、
    九十五年度臺非字第一三四號裁判意旨參照）。查，被告前
    因施用毒品案件，經本院裁定送觀察、勒戒後，認無繼續施
    用毒品之傾向，於九十年九月七日執行完畢釋放，並由臺灣
    臺中地方法院檢察署檢察官以九十年度毒偵字第四三四六號
    為不起訴處分確定；又於前揭觀察、勒戒執行完畢後五年內
    因施用毒品案件，經該署檢察官聲請送強制戒治並提起公訴
    ，強制戒治部分於九十三年一月九日因毒品危害防制條例新
    法修正而釋放出所，所涉刑案部分，則經本院以九十二年度
    訴字第一三七七號判決判處有期徒刑八月確定，於九十三年
    十一月二十日縮刑期滿執行完畢；再因施用毒品案件，經本
    院以九十五年度訴字第三六三二號判決判處有期徒刑十一月
    確定，減刑後於九十六年七月十六日縮短刑期執行完畢等情
    ，有卷附臺灣高等法院被告前案紀錄表、刑案資料查註紀錄
    表可佐，足見被告在九十年九月七日觀察、勒戒執行完畢後
    五年內，曾再犯施用毒品案件，並經法院判刑確定後執行完
    畢，是被告前次所為之觀察、勒戒治療程序，顯未能收到祛
    除毒癮之實效，參諸首揭說明，被告再犯本案施用第一級毒
    品之犯行，應依法論科。
四、沒收部分：
    扣案之海洛因四包，經送驗結果，確含第一級第六項毒品海
    洛因成分，合計淨重零點五三公克，有卷附法務部調查局濫
    用藥物實驗室九十七年一月三十一日調科壹字第０九七二三
    ００六八九０號鑑定書一份可佐，為毒品危害防制條例第二
    條第二項第一款所稱之第一級毒品，屬違禁物，不問何人所
    有，應依同條例第十八條第一項前段之規定，沒收銷燬之。
五、應依刑事訴訟法第二百七十三條之一第一項、第二百九十九
    條第一項前段、第三百十條之二、第四百五十四條第一項，
    毒品危害防制條例第十條第一項、第十八條第一項前段，刑
    法第十一條、第四十七條第一項、第五十一條第五款，判決
    如主文。
六、如不服本判決，應於判決送達後十日內，向本院提出上訴狀
    （須附繕本），上訴於臺灣高等法院臺中分院。
本案經檢察官乙○○到庭執行職務。
中    華    民    國    99    年    2     月    26    日
                  刑事第十庭  法  官  周莉菁
以上正本證明與原本無異。
如不服本判決，應於判決送達後十日內向本院提出上訴狀 (須附
繕本)。
                              書記官  吳彩華
中    華    民    國    99    年    2     月    26    日
附錄本判決論罪科刑法條：
毒品危害防制條例第10條第1項：
施用第一級毒品者，處六月以上五年以下有期徒刑。

司法院資訊處製作；財團法人民間司法改革基金會備份。
